臺灣高等法院刑事裁定
110年度毒抗字第1511號
抗  告  人  
即  被  告  劉振揚




上列抗告人即被告因違反毒品危害防制條例案件，不服臺灣臺北
地方法院中華民國110年10月7日所為之裁定（110年度毒聲字第8
97號），提起抗告，本院裁定如下：
    主  文
抗告駁回。
    理  由
一、原裁定意旨略以：抗告人即被告劉振揚先後於民國109年5月
    18日22時許及同年10月5日19時30分許，分別在新北市環河
    快速道路某處洗車場廁所及臺北市○○區○○路0段000號5樓居
    所內，施用第二級毒品甲基安非他命各1次之事實，被告於
    偵查中坦承在卷，且被告為警查獲時所採集之尿液經送驗結
    果，呈安非他命、甲基安非他命陽性反應，有台灣檢驗科技
    股份有限公司台北濫用藥物實驗室109年6月4日濫用藥物檢
    驗報告、尿液檢體真實姓名與編號對照表1紙、台灣尖端先
    進生技醫藥股份有限公司濫用藥物實驗室109年10月23日濫
    用藥物檢驗報告1份、勘察採證同意書1紙、臺北市政府警察
    局偵辦毒品案件尿液檢體委驗單1紙等附卷可查。又被告前
    於102年間，曾因施用毒品案件，經原審以102年度毒聲字第
    170號裁定令入勒戒處所執行觀察、勒戒後，認無繼續施用
    毒品之傾向，於102年5月21日執行完畢釋放出所，嗣經臺灣
    臺北地方檢察署以102年度毒偵字第1219號為不起訴處分確
    定，其後未再受任何觀察、勒戒之執行。另其雖曾因本案施
    用毒品犯行，經臺灣臺北地方檢察署檢察官以109年度毒偵
    字第2437號為附命戒癮治療之緩起訴處分，惟被告於緩起訴
    期間因未完成緩起訴處分附帶應履行必要命令，業經該署檢
    察官撤銷緩起訴在案。被告本案施用第二級毒品犯行，既距
    前次觀察、勒戒執行完畢釋放出所，迄今已逾3年，自應依
    毒品危害防制條例第20條第3項、第1項之規定，令其入勒戒
    處所觀察、勒戒。從而，檢察官聲請裁定被告送勒戒處所執
    行觀察、勒戒，核無不合，應予准許。
二、抗告意旨略以：被告因110年2月遭警方查獲之毒品案件，目
    前已於松德醫院進行戒癮治療，若本案裁定被告送勒戒處所
    執行觀察、勒戒，將中斷目前戒癮治療之療程，影響被告工
    作及正常生活，希望能撤銷原裁定改為戒癮治療云云。
三、按犯毒品危害防制條例第10條之罪者，檢察官應聲請法院裁
    定，令被告入勒戒處所觀察、勒戒，其期間不得逾2月；本
    法第20條第1項及第23條第2項之程序，於檢察官先依刑事訴
    訟法第253條之1第1項、第253條之2第1項第4款至第6款或第
    8款規定，為附條件之緩起訴處分時，不適用之；前項緩起
    訴處分，經撤銷者，檢察官應繼續偵查或起訴；檢察官依刑
    事訴訟法第253條之2第1項第6款規定為緩起訴處分前，應徵
    詢醫療機構之意見；必要時，並得徵詢其他相關機關（構）
    之意見；刑事訴訟法第253條之2第1項第6款規定之緩起訴處
    分，其適用戒癮治療之種類、實施對象、內容、方式、執行
    醫療機構或其他機構與其他相關事項之辦法及完成戒癮治療
    之認定標準，由行政院定之，毒品危害防制條例第20條第1
    項、第24條分別定有明文。是毒品危害防制條例第20條第1
    項關於觀察、勒戒之規定，係屬強制規定，除於毒品危害防
    制條例第21條第1項所稱犯同條例第10條之罪者，於犯罪未
    發覺前，自動向衛生福利部指定之醫療機構請求治療，醫療
    機構免將請求治療者送法院或檢察機關之情形；或檢察官審
    酌個案情形，依同法第24條第1項為附命完成戒癮治療之緩
    起訴處分，可排除適用觀察、勒戒之程序外，凡經檢察官聲
    請且符合法定要件者，法院即應據以裁定，尚無自由斟酌以
    其他方式替代或得以其他原因免予執行之權。
四、經查：
  ㈠被告於前揭時、地，施用第二級毒品甲基安非他命之事實，
    原裁定已論述詳細，且抗告意旨亦未爭執，是被告施用第二
    級毒品甲基安非他命之犯行，堪以認定。又被告前因施用毒
    品案件，經原審以102年度毒聲字第170號裁定令入勒戒處所
    執行觀察、勒戒後，認無繼續施用毒品之傾向，於102年5月
    21日執行完畢釋放出所，嗣雖被告就本案施用毒品犯行，前
    經檢察官以109年度毒偵字第2437號為附命戒癮治療之緩起
    訴處分，惟被告於緩起訴期間因未履行完成緩起訴處分附帶
    應履行必要命令，業經臺灣臺北地方檢察署檢察官以110年
    度撤緩字第28號撤銷緩起訴確定，故未完成戒癮治療期程，
    迄本案為止，亦別無其他因施用毒品而經送觀察、勒戒之前
    科紀錄，有緩起訴處分書、撤銷緩起訴處分書及本院被告前
    案紀錄表在卷可憑。被告於本案施用第二級毒品之時間，距
    其前次觀察、勒戒執行完畢釋放後已逾3年，參諸前揭說明
    ，原審裁定被告應送勒戒處所觀察、勒戒，於法即無不合。
  ㈡被告雖執前詞提起抗告，然而檢察官選擇向法院聲請裁定令
    被告入勒戒處所接受觀察、勒戒，或對行為人為附命完成戒
    癮治療之緩起訴處分，均屬立法者給予檢察官之職權，尚非
    得認係施用毒品者所享有之權利，或有依其意願選擇之餘地
    ，縱被告提出該項聲請，亦僅在促請檢察官注意得否予以適
    用，檢察官並不受被告聲請之拘束。況檢察官於聲請書敘明
    表示被告前於戒癮治療期間，無故未依指定時間接受心理治
    療或社會復健治療3次以上，又無正當理由未於指定時間遵
    守觀護人室進行追蹤輔導及不定期尿液檢驗之預防再犯之必
    要命令，嗣後傳訊皆未到庭，已屬不適合再附命完成戒癮治
    療等之緩起訴處分。是被告未珍惜機會，未能確實完成戒癮
    治療之全部過程，而遭檢察官撤銷緩起訴處分，顯然被告不
    適宜再以附命完成戒癮治療之緩起訴處分，替代入勒戒處所
    施以觀察、勒戒之保安處分，則檢察官於斟酌被告個案情形
    及卷內事證後，認不宜再予被告為附命完成戒癮治療之緩起
    訴處分，乃向法院聲請裁准觀察、勒戒，以達戒癮治療之目
    的，故抗告意旨執前詞請求撤銷原裁定云云，並不足採。至
    抗告意旨所稱被告將中斷目前戒癮治療之療程，影響被告工
    作及正常生活等事由，要與法院是否裁定令被告入勒戒處所
    觀察、勒戒之判斷無涉，自不能執為免除觀察、勒戒處分之
    理由，附此敘明。
五、綜上，原裁定以被告確有上開施用第二級毒品甲基安非他命
    之犯行，而依檢察官聲請，裁定令被告入勒戒處所觀察、勒
    戒，核其認事用法，並無違誤，被告執前詞提起本件抗告，
    為無理由，應予駁回。
據上論斷，應依刑事訴訟法第412條，裁定如主文。　　
中　　華　　民　　國　　110 　年　　11　　月　　22　　日
                  刑事第七庭    審判長法　官  孫惠琳
                                      法　官  連雅婷
                                      法　官  張育彰
以上正本證明與原本無異。
不得再抗告。
                                      書記官  蔡麗春
中　　華　　民　　國　　110 　年　　11　　月　　22　　日